臺灣高雄地方法院民事判決
                                    110年度雄簡字第766號
原      告  劉芃妤  

訴訟代理人  洪千琪律師
            蔡玉燕律師
被      告  黃啓逢  

訴訟代理人  廖常宏  
上列當事人間請求損害賠償（交通）事件，原告提起刑事附帶民
事訴訟，經本院刑事庭裁定移送前來，本院於民國111 年2 月22
日言詞辯論終結，判決如下：
    主  文
被告應給付原告新臺幣參拾伍萬玖仟貳佰柒拾陸元，及自民國一
Ｏ九年八月二十七日起至清償日止，按週年利率百分之五計算之
利息。
原告其餘之訴駁回。
訴訟費用由被告負擔五分之三，餘由原告負擔。
本判決第一項得假執行，但被告如以新臺幣參拾伍萬玖仟貳佰柒
拾陸元為原告供擔保後，得免為假執行。
    事  實
一、原告主張：被告於民國108 年8 月22日上午7 點55分許，駕
    駛車號000-0000自小客車（下稱系爭車輛）沿高雄市小港區
    中山四路由東往西行駛，途經中山四路與高雄國際機場入口
    前之交岔路口（下稱系爭路口）欲右轉時，疏未等待系爭路
    口之右轉燈號綠燈開啟，即貿然右轉，適原告騎乘其所有之
    車號000-0000普通重型機車（下稱系爭機車）沿中山四路同
    向直行在慢車道上，見被告突然右轉，不及閃避，而以系爭
    機車之左前車首碰撞系爭車輛之右前車頭，人車倒地（下稱
    系爭事故），原告因此受有雙手及左肘擦傷、右踝擦傷、左
    膝挫擦傷、左腳挫傷併第4 腳趾骨折併第5 腳趾撕脫傷，暨
    開放性骨折等傷害（下稱系爭傷害）。原告因系爭傷害自10
    8年8 月22日起至109 年3 月10日止在高雄市立小港醫院就
    診，已支出醫療費新臺幣（下同）14,130元、自108 年8 月
    22日起至109 年3 月6 日止支出醫療耗材費2,280 元，且自
    108 年8 月22日起至108 年9 月22日止（含住院期間）需受
    專人全日看護1 個月，而由訴外人即原告之母吳青容看護，
    受有相當於看護費之損失66,000元（按每日看護費2,200 元
    計算），又因系爭傷害須休養4 個月不能工作，受有不能工
    作之薪資損失128,000 元（按每月薪資32,000元計算）。再
    者，原告因系爭傷害而有第4 、5 趾活動角度0 度，關節強
    直永久喪失機能之遺害（下稱系爭遺害），減損勞動能力達
    1%，致受損失89,445元（按勞動年數43年，依霍夫曼計算式
    扣除中間利息計算），復因系爭傷害及系爭遺害受有精神上
    痛苦至鉅，爰請求精神慰撫金30萬元。此外，系爭機車之車
    首、左側車身因系爭事故毀損（以下系爭車損），需費12,9
    73元始能修復（含折舊後零件費6,373 元、工資6,600 元）
    。綜上，原告因系爭事件並受損失612,828 元。爰依民法侵
    權行為規定，提起本件訴訟等語，並聲明：被告應給付原告
    612,828 元，及自起訴狀繕本送達翌日起至清償日止，按週
    年利率5 ％計算之利息。
二、被告則以：原告主張因系爭事故受有4 個月之薪資損失，且
    原告有於訴外人即瀚鼎工程有限公司（下稱瀚鼎公司）兼差
    ，每月收入為1 萬元等情，及主張因系爭事故受有勞動力減
    損損失乙節，均應由原告負舉證責任。又原告請求之精神慰
    撫金容有過高，應予酌減等語，資為抗辯，並聲明：（一）
    原告之訴駁回。（二）如受不利判決，願供擔保，請准宣告
    免為假執行。
三、經查，系爭事故因被告未遵守交通號誌，即逕自右轉之過失
    肇致，並致原告受有系爭傷害，而支出醫療費用14,130元、
    醫療耗材支出2,280 元、受有相當看護費用之損失66,000元
    、系爭機車維修費用12,973元，且因系爭傷害受有勞動能力
    減損1 ％。又原告有於訴外人華卡企業股份有限公司（下稱
    華卡公司）就職，每月薪資為22,000元等情，有醫療費用及
    醫療耗材收據、系爭機車行照暨維修費用估價單、高雄市立
    小港醫院診斷證明書暨110 年7 月29日高醫港品字第110030
    2663號函、原告存摺影本、華卡公司請假單、高雄醫學大學
    附設中和紀念醫院110 年12月9 日高醫附法字第1100106089
    號函在卷可稽（見警卷第26頁、本院109 年度審交附民字第
    389 號卷【下稱附民卷】第17至58、61、69至71，本院卷第
    19至20、58至59、104 至134 頁），並經本院調閱109 年度
    交簡字第2727號刑事判決卷宗確認無訛，且為被告所不爭執
    ，堪信為真實。
四、本院之判斷：
　　原告主張被告應給付原告612,828 元乙節，則為被告所否認
    ，並以前詞置辯，是本院應審酌者厥為：除被告所不爭執之
    醫療費用、醫療耗材費用、相當看護費用之損失及系爭機車
    維修費用外，原告得請求被告賠償之項目及金額為何，茲分
    述如下：
    ㈠薪資損失部分：
    ⒈按損害賠償，除法律另有規定或契約另有訂定外，應以填
      補債權人所受損害及所失利益為限。依通常情形，或依已
      定之計劃、設備或其他特別情事，可得預期之利益，視為
      所失利益，民法第216 條第1 、2 項分別定有明文。
    ⒉經查，原告因系爭傷害需專人照顧1 個月，宜再休養3 個
      月不宜負重等情，有高雄市立小港醫院診斷證明書存卷可
      查（見附民卷第55頁），堪認原告因系爭傷害共須休養4
      個月而無法工作。次查，原告原受雇於華卡公司，於系爭
      事故發生後，自108 年8 月至12月向華卡公司請假約4 個
      月，共遭華卡公司扣薪35,035元等情，有原告存摺薪資轉
      帳證明、華卡公司請假單及華卡公司111 年1 月27日回函
      附卷可參（見附民卷第57頁、本院卷第40、145 頁），則
      原告遭華卡公司扣薪35,035元部分，屬原告原預期可得薪
      資之損失，自應由被告賠償。
    ⒊再查，原告自106 年8 月起於假日在瀚鼎公司兼職，每月
      薪資為1 萬元，而自系爭事故後請假6 個月等情，業據原
      告提出瀚鼎公司在職證明書可考（見附民卷第59頁）。參
      以證人即瀚鼎公司員工吳青容證稱：原告有在假日時在瀚
      鼎公司兼差，兼差內容主要為電腦製圖，以及協助文書處
      理及寄信；原告於瀚鼎公司兼差之薪資為每月1 萬元，因
      為我有協助處理瀚鼎公司的帳務，所以知道原告兼差的薪
      資；原告因系爭事故受傷後，因腳受傷行動不便，無法繼
      續至瀚鼎公司兼職，自受傷後原告就沒有再受領瀚鼎公司
      兼職之薪水等語（見本院卷第157 頁），洵堪認定原告於
      系爭事故發生前有於瀚鼎公司兼職，每月薪資為1 萬元，
      然因系爭事故而未能繼續兼職受領薪資，則原告於不能工
      作而須休養之4 個月期間（即108 年8 月至12月間），自
      受有共計4 萬元之薪資損失（計算式：10,000×4=40,000 
      ），而屬原告因系爭事故所失之利益，即應由被告賠償。
      是以，原告共可請求被告賠償薪資損失共計75,035元（計
      算式：35,035+40,000=75,035）。
    ㈡勞動能力減損部分：
    ⒈按被害人因身體或健康受侵害，致喪失或減少勞動能力，
      其本身即為損害。此因勞動能力減少所生之損害，不以實
      際已發生者為限，即將來之收益，因勞動能力減少之結果
      而不能獲致者，被害人亦得請求賠償（最高法院93年度台
      上字第1489號判決要旨參照）。復按勞工非年滿65歲，雇
      主不得強制其退休，勞動基準法第54條第1 項第1 款定有
      明文。
    ⒉經查，原告因系爭事故受有系爭傷害，經送鑑定結果認：
      原告因系爭事故，導致左側第四、第五腳趾壓砸傷，經失
      能程度評估為障害百分比1 ％WPI ，復依美國醫學會出版
      之「永久障礙評估指引」評估，經FEC rank未來工作收入
      能力減損、職業別、年齡調整調整後，原告之全人勞動能
      力減損為1 ％，有高雄醫學大學附設中和紀念醫院110 年
      12月9 日高醫附法字第1100106089號函附全人勞動能力減
      損評估報告乙份附卷可查（見本院卷第104 至134 頁），
      又上開鑑定結果係依據美國醫學會之評估指引判斷，並經
      鑑定醫師就其判斷依據、方式為說明，且被告亦不爭執上
      開鑑定報告結果（見本院卷第156 至157 頁），自堪以採
      信。
    ⒊次查，原告自系爭事件發生日即108 年8 月22日計算至勞
      動基準法所定法定強制退休年齡65歲之日，即151 年3 月
      2 日（原告於86年3 月2 日生），仍約有42年6 月又8 日
      之勞動期間。而原告每月薪資收入為華卡公司22,000元及
      瀚鼎公司1 萬元，共計32,000元，是依據原告之勞動能力
      減損比例1%，月收入32,000元計算，依霍夫曼式計算法扣
      除中間利息（首期給付不扣除中間利息）核計其金額為新
      臺幣88,858元【計算方式為：3,840 ×22.00000000+( 3,8
      40 ×0.0000000)×( 23.00000000-00.00000000) =88,858.
      00000000000。其中22.00000000 為年別單利5%第42年霍
      夫曼累計係數，23.00000000 為年別單利5%第43年霍夫曼
      累計係數，0.0000000 為未滿一年部分折算年數之比例( 
      192/365=0.0000000) 。採四捨五入，元以下進位】。是
      原告請求勞動能力減損於88,858元之範圍內，核屬有據，
      應予准許，逾此範圍，則難准予。
    ㈢精神慰撫金部分：
    ⒈按不法侵害他人之身體、健康、名譽、自由、信用、隱私
      、貞操，或不法侵害其他人格法益而情節重大者，被害人
      雖非財產上之損害，亦得請求賠償相當之金額，民法第19
      5 條第1 項前段定有明文。又按慰藉金之賠償須以人格權
      遭遇侵害，使精神上受有痛苦為必要，其核給之標準固與
      財產上損害之計算不同，然非不可斟酌雙方身分資力與加
      害程度，及其他各種情形核定相當之數額（最高法院51年
      台上字第223 號判決意旨可參）。
    ⒉經查，原告因系爭事故受有系爭傷害，有高雄醫學大學附
      設中和紀念醫院診斷證明書可證（見警卷第26頁），則原
      告因被告之過失行為受有前開體傷，可認原告受有相當程
      度之精神痛苦，原告請求被告賠償非財產上之損害，自屬
      有據。
    ⒊次查，原告自陳大學肄業，目前擔任行政、會計人員，每
      月收入為32,000元；被告自陳為國小畢業，家境貧寒等語
      （見本院卷第17頁、警卷第1 頁），而兩造名下均無不動
      產等情，有兩造稅務電子閘門財產所得資料附卷可憑，則
      則本院斟酌原告傷勢、被告不法侵害之情節及兩造身分、
      地位、經濟能力等其他一切情狀，認原告請求被告賠償之
      精神慰撫金，以10萬元為相當。
    ㈣依上所述，原告得請求被告賠償之金額共為359,276 元（
      計算式：醫療費用14,130＋醫療耗材費用2,280+相當看護
      費用之損失66,000+ 薪資損失75,035+ 勞動能力減損88,8
      58+ 系爭機車維修費用12,973+ 精神慰撫金100,000 ＝359
      ,276 ）。
五、綜上所述，原告依民法侵權行為規定，請求被告應給付原告
    359,276 元及自起訴狀繕本送達翌日（即109 年8 月28日）
    起至清償日止，按週年利率5 ％計算之利息，為有理由，應
    予准許。逾此範圍之請求，為無理由，應予駁回。
六、本判決原告勝訴部分，係依民事訴訟法第427 條訴訟適用簡
    易程序所為被告敗訴之判決，爰依同法第389 條第1 項第3
    款之規定，依職權宣告假執行。又被告陳明受不利判決部分
    願供擔保，請准免為假執行，爰依民事訴訟法第392 條第2
    項規定，宣告被告預供擔保免為假執行之金額。
七、本件事證已臻明確，兩造其餘攻擊防禦方法及所提證據，核
    與判決結果不生影響，爰不逐一論述，併此敘明。
八、訴訟費用負擔之依據：民事訴訟法第79條。
中　　華　　民　　國　　111 　年　　3 　　月　　15　　日
          　　　　高雄簡易庭  法　官  陳安信
以上正本係照原本作成。
如對本判決上訴，須於判決送達後20日內向本院提出上訴狀。如
委任律師提起上訴者，應一併繳納上訴審裁判費。
中　　華　　民　　國　　111 　年　　3 　　月　　15　　日
                              書記官  蔡妮君